臺灣新北地方法院民事判決
111年度訴字第482號
原      告  施來興  
被      告  陳柄達  
上列當事人間請求遷讓房屋等事件，本院於民國111年11月7日言
詞辯論終結，判決如下：
    主  文
被告應給付原告新臺幣拾壹萬參仟壹佰參拾貳元。
原告其餘之訴駁回。
訴訟費用由被告負擔百分之五十三，餘由原告負擔。
本判決第一項得假執行；但被告如以新臺幣拾壹萬參仟壹佰參拾
貳元為原告預供擔保，得免為假執行。
    事實及理由
一、按訴狀送達後，原告不得將原訴變更，但請求之基礎事實同
    一、減縮應受判決事項之聲明者，不在此限，民事訴訟法第
    255條第1項第2款、第3款分別定有明文。次按原告於判決確
    定前，得撤回訴之全部或一部，但被告已為本案之言詞辯論
    者，應得其同意；訴之撤回應以書狀為之，但於期日，得以
    言詞向法院或受命法官為之；以言詞所為訴之撤回，應記載
    於筆錄，如他造不在場，應將筆錄送達，民事訴訟法第262
    條第1項、第2項、第3項亦分別定有明文。原告起訴原訴之
    聲明係：被告應將新北市○○區○○○路000巷00號3樓302室房屋
    （下稱系爭房屋）全部遷讓返還原告，及給付租金新臺幣（
    下同）5萬6,000元，並自民國110年12月1日起至遷讓房屋之
    日止按月賠償1萬6,000元（見簡字卷第11頁），嗣撤回遷讓
    房屋之訴，並就金錢給付部分變更訴之聲明為：被告應給付
    原告21萬1,898元（見本院卷二第19頁），核與前揭法條規
    定相符，應予准許。
二、原告主張：被告向伊承租系爭房屋，每月租金8,000元，於
    每月1日給付（下稱系爭租約）。惟被告未依約給付租金，
    伊以存證信函催告後，已於110年11月11日終止系爭租約，
    被告直至111年8月10日始搬離系爭房屋，迄今尚欠7個月租
    金5萬6,000元、電費1萬6,965元及自110年11月11日起至搬
    離系爭房屋之日止共計9個月又11日之違約金7萬4,933元，
    合計21萬1,898元。爰依系爭租約之法律關係，求為命被告
    如數給付之判決等情。並聲明：被告應給付原告21萬1,898
    元。
三、被告則以：伊已繳納租金至110年5月31日，110年7月、8月
    亦依序繳納8,500元、1萬元，並未欠租5萬6,000元。又原告
    收取之電費均以每度5元計算，未依訴外人台灣電力股份有
    限公司（下稱台電公司）電價計費，有從中謀取不當得利之
    嫌等語，資為抗辯。並聲明：原告之訴駁回。
四、本院之判斷：
  ㈠被告向原告承租系爭房屋，約定租金每月8,000元，嗣系爭租
    約於110年11月11日終止，被告於111年8月10日搬離系爭房
    屋等事實，為兩造所不爭執（見本院卷二第31、33頁），堪
    信屬實。
  ㈡原告請求被告給付，為被告以前詞所拒。茲析述如下：
　⒈按承租人應依約定日期，支付租金，民法第433條前段定有明
    文。次按各當事人就其所主張有利於己之事實，仍應負舉證
    之責，故一方已有適當之證明者，相對人欲否認其主張，即
    不得不更舉反證（最高法院19年上字第2345號裁判意旨參照
    ）。原告請求被告給付租金5萬6,000元，為被告所否認，自
    應由原告就其起訴時被告欠繳8個月租金之利己事實，舉證
    以實其說。然原告僅提出自行製作之租金明細表為憑（見本
    院卷一第89頁），難認已盡舉證之責。又被告自陳其繳納租
    金至110年5月止且110年7月、8月依序繳納8,500元、1萬元
    等情（見本院卷一第115頁），原告對於被告110年7月、8月
    所繳金額亦不爭執（見本院卷一第89頁），則於110年11月1
    1日租約終止時止，歷時5個月又10日（即110年6月1日至110
    年11月10日），被告欠繳之租金應為2萬4,167元【計算式：
    8,000×（5＋10/30）－8,500－10,000＝24,167，小數點以下四
    捨五入】，逾此金額之請求則屬無據。
　⒉原告主張被告尚欠電費1萬6,965元（未結算之用電量3,393度
    及每度5元）一節，被告對於用電量固不爭執（見本院卷二
    第32頁），惟否認應以每度5元計費。然觀之兩造曾簽署之
    房屋租賃契約書首頁載有「電錶…起算…每度5元」（見簡字
    卷第23頁），被告亦不爭執該契約書上有此註記（見本院卷
    二第33頁），可見兩造確有約定電費以每度5元計費。至於
    台電公司電費計價標準，為原告與台電公司間之電費約定，
    基於債之相對性原則，不得執以拘束兩造間之電費約定。被
    告抗辯應以台電公司電價計費云云，自屬無據。
　⒊按約定之違約金額過高者，法院得減至相當之數額，民法第2
    52條定有明文。又違約金之核減，法院得以職權為之，亦得
    由債務人訴請法院核減（最高法院79年台上字第1612號裁判
    意旨參照）。另系爭租約第8條約定：「乙方（即被告）於
    租期屆滿時，…如不即時遷讓交還房屋時，甲方（即原告）
    每月得向乙方請求按照租金貳倍之違約金至遷讓完了之日止
    」等語（見簡字卷第27頁）。原告請求被告給付自110年11
    月11日起至搬離系爭房屋之日止共計9個月又11日之違約金7
    萬4,933元（見本院卷二第23頁）。然原告已不爭執被告係
    於111年8月10日遷出系爭房屋（見本院卷二第33頁），則被
    告違約期間係自110年11月11日起至111年8月10日止，共計9
    個月。又被告未遷出系爭房屋，依一般社會通念與事理常情
    ，原告所受損害即是無法將系爭房屋出租他人所受之租金損
    害。原告請求按租金2倍計算，未就逾1倍租金之損害部分舉
    證證明之，揆之前揭法條規定，自應將違約金酌減為1倍租
    金即每月8,000元，並以違約期間9個月計算，違約金為7萬2
    ,000元，逾此金額之請求則屬無據。
　⒋準此，被告應給付原告租金2萬4,167元、電費1萬6,965元、
    違約金7萬2,000元，共計11萬3,132元【計算式：24,167＋16
    ,965＋72,000＝113,132】。
五、綜上所述，原告依系爭租約之法律關係，請求被告給付11萬
    3,132元，為有理由，應予准許。逾此範圍之請求，則屬無
    據，應予駁回。又本院所命給付金額未逾50萬元，應依職權
    宣告假執行，並依職權酌定相當之擔保金額，宣告被告得供
    擔保免為假執行。
六、本件事證已臻明確，兩造其餘攻擊、防禦及舉證，經本院審
    酌後，認與判決結論均無影響，爰不一一論列，附此敘明。
七、據上論結，本件原告之訴為一部有理由，一部無理由。依民
    事訴訟法第79條、第389條第1項第5款、第392條第2項，判
    決如主文。
中　　華　　民　　國　 111　　年　　12　　月　　9 　　日
                  民事第六庭    法　官　賴彥魁
以上正本係照原本作成。
如提起上訴，須於判決送達後20日之不變期間內，向本院提出上
訴狀。如委任律師提起上訴者，應一併繳納上訴審裁判費。
中　　華　　民　　國　 111　　年　　12　　月　　9 　　日
                    　　　　　　書記官　蘇莞珍